臺灣苗栗地方法院刑事判決　　　　　　　95年度訴字第587 號
公　訴　人　臺灣苗栗地方法院檢察署檢察官
被　　　告　乙○○
指定辯護人　朱昭勳律師
上列被告因違反槍砲彈藥刀械管制條例案件，經檢察官提起公訴
（95年度偵字第3476號），本院判決如下：
    主    文
乙○○未經許可，持有可發射子彈具有殺傷力之改造手槍，累犯
，處有期徒刑壹年拾月，併科罰金新台幣伍萬元，罰金如易服勞
役，以新台幣壹千元折算壹日。扣案之改造玩具手槍壹枝（含彈
匣壹個、槍枝管制編號：0000000000號)， 沒收之。
    犯罪事實
一、前科資料：
（一）乙○○前於民國89年間因竊盜案，經本院以90年易字第27
      2 號判決判處有期徒刑1 年確定，92年1 月30日縮刑期滿
      執行完畢。
（二）於90年間因偽造文書及竊盜案，經臺灣高等法院臺中分院
      以92年上訴字第170 號判決分別判處有期徒刑8 月、3 月
      ，並經最高法院駁回上訴確定，經定應執行有期徒刑10月
      。
（三）於92年間因搶奪案，經本院以92年訴字第64號判決判處有
      期徒刑1 年2 月確定。
（四）前開（二）及（三）之徒刑，自92年8 月14日入監執行，
      至94年5 月31日縮刑期滿執行完畢。
二、詎其仍不知悔改，明知非經中央主管機關許可，不得持有槍
    砲彈藥刀械管制條例規定管制之槍枝等違禁物，仍於95年 1
    月間某日起，在苗栗縣後龍鎮○○里○○路716 巷58號住處
    ，由真實姓名、年籍均不詳之成年男子「阿良」處，取得具
    殺傷力之仿Walther 廠PPK/S 型之半自動改造玩具手槍1 把
    （含彈匣1 個、槍枝管制編號：0000000000號）及不具殺傷
    力之土造子彈7 發，即未經許可而無故持有上開槍枝。嗣經
    警於95年6 月28日上午10時許，由乙○○向警方自首供出將
    上開槍彈藏放在苗栗縣頭份鎮○○路34號地下停車場左側車
    道下方及右側電箱上方並偕同警方到場各取出一部分槍枝及
    子彈而查獲上情。
三、案經苗栗縣警察局頭份分局報請臺灣苗栗地方法院檢察署檢
    察官偵查起訴。
    理    由
一、認定犯罪事實所憑之證據及理由：
（一）被告乙○○對前開犯罪事實於本案偵審中均坦承不諱。（
      見95年偵字第3476號偵查卷第38～39頁、95年訴字第587
      號刑事卷宗95年4 月17日審判筆錄第8 頁）
（二）上揭扣案之槍枝1 把，經送請內政部警政署刑事警察局鑑
      驗結果，認係由仿WALTHER廠PPK/S型半自動手槍製造之槍
      枝，換裝土造金屬槍管改造而成之改造手槍機械性能良好
      ，可擊發適用子彈，具有殺傷力。至扣案之土造子彈7 發
      （具直徑約7.9mm 之土造金屬彈頭），經取樣2 顆試射，
      無法擊發，認不具殺傷力。此有內政部警政署刑事警察局
      95年9 月18日刑鑑字第0950099540號槍彈鑑定書在卷可稽
      。（見95年偵字第3476號偵查卷第40～42頁）
（三）被告帶同頭份分局頭份派出所警員甲○○等，至槍枝藏放
      地點：苗栗縣頭份鎮○○里○○路34號地下室車庫，取出
      槍枝經過照片9 張。
（四）由上述各節參互佐證，被告乙○○首揭自白，核與事實相
      符，應堪採信。本件事證明確，被告上揭犯行，足堪認定
      ，應予依法論科。
二、論罪科刑之理由：
（一）查被告於95年1 月間某日起持有具有殺傷力槍枝，迄至95
      年6 月28日自首供出上開槍枝並起出，其行為時均在94年
      1 月28日之後，被告所為自應依94年1 月26日修正公布，
      而於同年月28日生效之槍砲彈藥刀械管制條例論處。故核
      被告所為，係犯槍砲彈藥刀械管制條例第8 條第4 項之未
      經許可持有可發射子彈具有殺傷力之改造手槍罪。
（二）復查被告乙○○有如本判決事實欄第一項所載論罪科行之
      執行紀錄，由臺灣高等法院被告前案記錄表可參，其於有
      期徒刑執行完畢後，5 年內再犯上開違反槍砲彈藥刀械管
      制條例之罪為累犯，應依刑法第47條規定，加重其刑。又
      查被告於持有改造槍枝犯行未據查獲確切事證前，已向警
      察機關自首其確實持有系爭槍枝，並供出其藏放地點，有
      警訊筆錄在卷可參（見本院95年度訴字第587 號刑事卷宗
      95年6 月28日調查筆錄第5 頁），併參酌實務見解認為：
      犯人在犯罪未發覺之前，向該管公務員告知其犯罪，而不
      逃避接受裁判，即與刑法第62條規定自首之條件相符，不
      以言明「自首」並「願受裁判」為必要（最高法院63年台
      上字第1101號判例意旨可資參照）；且刑法第62條之所謂
      發覺，係指有偵查犯罪職權之公務員已知悉犯罪事實與犯
      罪之人而言，而所謂知悉，固不以確知其為犯罪之人為必
      要，但必其犯罪事實，確實存在，且為該管公務員所確知
      ，始屬相當。如犯罪事實並不存在而懷疑其已發生，或雖
      已發生，而為該管公務員所不知，僅係推測其已發生而與
      事實巧合，均與已發覺之情形有別（最高法院75年台上字
      第1634號判例意旨參照）。此參酌本院審判筆錄，本案偵
      辦員警甲○○證稱：「搜索結果僅查扣毒品。」、「在第
      2 次筆錄製作中，就已經沒有把他列為槍枝的嫌疑犯，因
      為案由是毒品。」、「警方無查獲就是不能認定被告持有
      槍枝。」、問：「所以你沒查到，有勸被告如果有槍就要
      交出來？」答：「有，我說如果檢舉人說的是事實，就請
      他交付。」問：「你是認為有，你才勸說？」答：「有可
      能有，有可能沒有，就是良心的問題。」（見95年訴字第
      587 號刑事卷宗95年4 月17日審判筆錄第5 ～7 頁）綜上
      證述，顯見本案中該管警員，僅係懷疑被告持有管制槍枝
      之犯罪事實已發生，並無法確知被告是否藏有槍枝，而與
      已發覺之情形有別，並參酌上開實務見解，應認被告在警
      方確實發覺前主動供出犯行之行為，已符合自首要件，自
      應依槍砲彈藥刀械管制條例第18條第1 項自首之規定，減
      輕其刑。
（三）量刑理由之說明：
      爰審酌近年來我國非法槍枝、子彈氾濫，嚴重危害國人生
      命、身體及財產之安全，被告無視禁令，持有系爭改造手
      槍之行為，足以對社會之治安及他人之生命、財產安全造
      成危險，本應嚴罰重懲，然審酌被告犯後坦承犯行，態度
      尚稱良好，其另持有扣案之改造子彈不具殺傷力，且並未
      持槍以為犯罪，併參酌其素行不佳，曾有竊盜、搶奪及偽
      造文書前科紀錄，竟無故持有上開具有殺傷力之改造槍枝
      ，危害社會安寧秩序，及其生活狀況、品行、智識程度、
      犯罪之動機、目的、手段、所生危害及公訴人請求依法量
      刑等一切情狀，爰量處主文所示之刑，及就併科罰金部分
      依新刑法第42條第3 項諭知易服勞役之折算標準，以資懲
      儆。另被告行為後，原刑法第42條第2 項關於易服勞役折
      算標準之規定，亦於94年1 月7 日修正，並於94年2 月2
      日公布，自95年7 月1 日生效施行。而被告於行為時，刑
      法第42條第2 項前段規定：「易服勞役以1 元以上3 元以
      下折算1 日。」；又被告行為時之易服勞役折算標準，業
      據修正前罰金罰鍰提高標準條例第2 條前段規定，就其原
      定數額提高為一百倍折算一日，則本件被告行為時之易服
      勞役折算標準，應以銀元一百元以上三百元以下折算一日
      ，即新臺幣三百元以上九百元折算一日。惟95年7 月1 日
      修正公布施行之刑法第42條第3 項前段規定：「易服勞役
      以新臺幣一千元、二千元或三千元折算一日。」比較修正
      前後之易服勞役折算標準，以修正後之規定，較有利於被
      告，則應依刑法第2 條第1 項後段規定，適用修正後之刑
      法第42條第3 項前段規定，定其折算標準，諭知被告所科
      罰金刑，如易服勞役，以新臺幣一千元折算一日，附此敘
      明。
（四）沒收部分：
      扣案之具殺傷力之仿Walther 廠PPK/S 型之半自動改造玩
      具手槍1 把（含彈匣1 個、槍枝管制編號：0000000000號
      ），屬違禁物，應依刑法第38條第1 項第1 款宣告沒收；
      另扣案之土造子彈7 顆（加裝直徑約7.9mm 土造金屬彈頭
      ）經取樣2 顆實際試射擊發，認皆不具殺傷力，不屬違禁
      物，爰不予宣告沒收，併此敘明。
三、適用之法律：
（一）刑事訴訟法第299條第1 項前段。
（二）槍砲彈藥刀械管制條例第8 條第4 項、第18條第1 項。
（三）刑法第11條前段、第2 條第1 項前段、第2 條第1 項但書
      、第42條第3 項、第47條、第38條第1 項第1 款。
本案經檢察官李基彰到庭執行職務。
中　　華　　民　　國　　96　　年　　5　 　月　　15　　日
                  刑事第二庭審判長法　官  楊清益
                                  法  官  吳炳桂
                                  法  官  林靜雯
以上正本證明與原本無異。
如不服本判決，應於判決送達後10日內向本院提出上訴狀（應抄
附繕本）。
                                  書記官  劉千瑄
中　　華　　民　　國　　96　　年　　5 　　月　　15　　日
附錄：本判決論罪科刑法條全文
槍砲彈藥刀械管制條例第8 條第4 項：
未經許可，持有、寄藏或意圖販賣而陳列第1 項所列槍枝者，處
3 年以上10年以下有期徒刑，併科新臺幣700 萬元以下罰金。
